【裁判字號】    99,易,3481
【裁判日期】    991208
【裁判案由】    詐欺
【裁判全文】
臺灣臺中地方法院刑事判決              99年度易字第3481號
公  訴  人  臺灣臺中地方法院檢察署檢察官
被      告  李財興
上列被告因詐欺案件，經檢察官提起公訴（99年度偵緝字第1864
、2122號、99年度偵字第18588、21055號），被告於本院準備程
序中就被訴事實為有罪之陳述，經本院合議庭評議後裁定由受命
法官獨任改行簡式審判程序，判決如下：
    主    文
李財興幫助犯詐欺取財罪，處拘役肆拾日，如易科罰金，以新臺
幣壹仟元折算壹日。
    犯罪事實
一、李財興可預見一般人利用其個人申辦使用之行動電話門號，
    常與詐欺取財之犯罪密切相關，且取得他人行動電話門號之
    目的，在於掩飾犯行不易遭人追查，又對於提供行動電話門
    號之行為本身，雖無引發他人萌生犯罪之確信，但仍不顧他
    人所可能遭受之危險，竟基於縱若有人持以犯詐欺取財罪亦
    不違反其本意之幫助犯意，於民國99年1月28日某時，在臺
    中市區某處之威寶電信公司門市，將以其名義申辦之威寶電
    信門號0000000000號行動電話SIM卡1張，以新臺幣（下同）
    500元之代價，提供予詐騙集團成員作為詐財之聯絡電話使
    用。該詐騙集團成員於取得前開威寶電信門號後，遂基於詐
    欺取財之犯意，意圖為自己不法之所有，於99年3月1日17時
    54分許，利用網際網路露天拍賣網刊登32吋液晶電視直購價
    9000元之不實拍賣訊息，致使傅任潁誤信為真，陷於錯誤，
    而於99年3月1日18時41分許，前往臺中縣豐原市○○路220
    號彰化商業銀行豐原分行之自動櫃員機，匯款9000元至詐騙
    集團指定之人頭帳戶內，傅任潁於匯款後，立即撥打前開門
    號00000000 00號行動電話予詐騙集團聯絡確認已經匯款之
    訊息，該詐騙集團成員旋即將前開匯入款項提領殆盡，嗣因
    傅任潁遲未收到商品，察覺有異，報警處理，因而循線獲悉
    上情。
二、案經臺中縣警察局東勢分局報告臺灣臺中地方法院檢察署檢
    察官偵查起訴。
    理    由
一、訊據被告李財興對於前揭時地提供其所申請之前開威寶電信
    行動電話門號予詐騙集團成員，用以在網際網路露天拍賣網
    刊登不實之拍賣廣告，作為向被害人傅任潁詐財之聯絡工具
    使用使用等情，業經坦認屬實，核與被害人傅任潁於警詢及
    偵查中之證述內容相符，並有被告所申請之前開門號之申請
    人資料及通聯調閱查詢單各1份、被害人傅任潁受騙匯款之
    彰化銀行自動櫃員機交易明細1份、詐騙集團指定匯入款項
    之華南商業銀行人頭帳戶之存款往來明細表暨對帳單1份、
    詐騙集團在露天拍賣網刊登不實拍賣廣告之網頁列印資料1
    份等在卷可稽，被告自白供述與現有事證相符，應堪置信。
    按刑法上之故意，區分直接故意（確定故意）與間接故意（
    不確定故意），「行為人對於構成犯罪之事實，明知並有意
    使其發生者」為直接故意，「行為人對於構成犯罪之事實，
    預見其發生而其發生並不違背其本意者」為間接故意。以行
    動電話門號申請即為便利，任何人均得隨時申辦使用，若不
    以自行名義申辦，反而以不正方法向不特定人收購門號使用
    ，衡諸常情，即可推知利用他人門號之人係為作為不法用途
    以掩飾身分使用；則被告對於該詐騙集團成員取得其前開威
    寶電信行動電話門號之目的，係為作為實施詐欺取財之犯行
    應可預見，更徵對於其前開威寶電信行動電話門號被利用作
    為向人詐騙財物之情，並無違背其本意。至被告交付其前開
    威寶電信行動電話門號之行為，既非詐欺取財罪之構成要件
    行為，且查無任何證據足資證明被告與該詐騙集團成員間有
    何共同詐欺取財之犯意聯絡，足認被告應僅係出於幫助詐欺
    犯罪之行為。本件事證已臻明確，被告犯行，洵堪認定。
二、查：該詐欺集團取得被告提供之前開威寶電信行動電話門號
    後，基於詐欺取財之犯意，意圖為自己不法之所有，利用網
    際網路露天拍賣網刊登不實之拍賣廣告，作為向被害人傅任
    潁行騙詐財之聯絡工具使用，致使被害人傅任潁誤信為真，
    陷於錯誤，而依照指示匯款至詐騙集團指定之人頭帳戶內，
    而詐得財物，核該詐騙集團成員所為，係犯刑法第339條第1
    項之詐欺取財罪。本件被告將其所申請開立之威寶電信行動
    電話門號提供予詐騙集團成員作為詐欺取財之聯絡電話使用
    ，顯係基於幫助他人詐欺取財之犯意，且所為提供如意卡行
    動電話門號予他人之行為係屬刑法詐欺取財罪構成要件以外
    之行為，其既以幫助他人犯罪之意思而參與犯罪構成要件以
    外之行為，核被告所為，係犯刑法第30條第1項前段、第339
    條第1項之幫助詐欺取財罪。被告幫助詐欺集團成員犯詐欺
    取財罪，為幫助犯，應依刑法第30條第2項之規定，減輕其
    刑。爰審酌被告因缺錢花用，即以其名義申請前開威寶電信
    行動電話門號提供予詐騙集團作為向人詐欺取財之聯絡電話
    使用，被告之行為，助長犯罪之不良風氣，幫助犯罪者隱匿
    真實身分，增加檢警查緝犯罪之困難性，間接造成更多人之
    遭受損害，其行誠屬可議，惟因被告於犯罪後業經坦承犯行
    ，知所悔悟，犯後態度良好，且因被告提供威寶電信行動電
    話門號僅獲得500元之利益，而其本身並未實際參與詐欺取
    財之犯行，可責難性較為輕微，考量被害人所受損害金額非
    鉅，以及公訴檢察官具體求處拘役40日之刑度等一切情狀，
    量處如主文所示之刑，併予諭知易科罰金之折算標準，以示
    懲儆。
據上論斷，應依刑事訴訟法第273條之1第1項、第299條第1項前
段，刑法第30條第1項前段、第2項、第339條第1項、第41條第1
項前段，刑法施行法第1條之1第1項、第2項前段，判決如主文。
中    華    民    國    99    年    12    月    8     日
                  刑事第七庭    法  官  巫淑芳
以上正本證明與原本無異。
如不服本判決應於收受判決後10日內向本院提出上訴書狀，並應
敘述具體理由；其未敘述上訴理由者，應於上訴期間屆滿後20日
內向本院補提理由書（均須按他造當事人之人數附繕本）「切勿
逕送上級法院」。
                                書記官  莊金屏
中    華    民    國    99    年    12    月    8     日
附錄論罪科刑法條：
中華民國刑法第339條：
意圖為自己或第三人不法之所有，以詐術使人將本人或第三人之
物交付者，處5年以下有期徒刑、拘役或科或併科1千元以下罰金
。
以前項方法得財產上不法之利益或使第三人得之者，亦同。
前2項之未遂犯罰之。

司法院資訊處製作；財團法人民間司法改革基金會備份。
